臺灣高等法院高雄分院民事裁定
111年度抗字第317號
抗  告  人  明台產物保險股份有公司

法定代理人  松延洋介


相  對  人  卓李秀娥
            卓飛展  
            卓豔霜  

            卓飛霄  
上列當事人間請求分割遺產（核定訴訟標的價額）事件，抗告人
對於中華民國111年9月22日臺灣高雄地方法院111年度雄補字第1
589號所為裁定，關於核定訴訟標的價額部分提起抗告，本院裁
定如下：
    主  文
原裁定關於核定訴訟標的價額部分廢棄。
本件訴訟標的價額核定為新臺幣貳佰壹拾伍萬零柒佰肆拾伍元。
抗告訴訟費用由相對人連帶負擔。 
    理  由
一、抗告意旨略以：抗告人代位債務人即相對人卓豔霜請求分割
    其所繼承之遺產即高雄市○○區○○段○○段000000地號土地（下
    稱系爭土地），及其上同段9號建物即門牌號碼高雄市○○區○
    ○街00巷00號房屋（下稱系爭房屋，合稱系爭房地），故本
    件訴訟標的價額應以起訴時上開遺產即系爭房地價額按卓豔
    霜所佔應繼分比例（即1/4）定之，而系爭房地經送鑑價結
    果總價為新臺幣（下同）8,602,981元，是本件訴訟標的價
    額應核定為2,150,745元（8,602,981元×1/4＝2,150,745元）
    ，然原裁定將上開鑑價價額又重複加上系爭土地之公告現值
    價額，而核定本件訴訟標的價額為2,906,745元，實有重複
    計算之錯誤。爰請求廢棄原裁定，並核定本件訴訟標的價額
    為2,150,745元等語。
二、按訴訟標的之價額，由法院核定；核定訴訟標的之價額以起
    訴時之交易價額為準，無交易價額者以原告就訴訟標的所有
    之利益為準，民事訴訟法第77條之1第1、2項定有明文。又
    依同法第77條之11規定，分割共有物涉訟，以原告因分割所
    受利益之價額為準。而民法第1164條所定之遺產分割，係以
    公同共有之遺產為一體而為分割，則於分割遺產之訴，其訴
    訟標的價額應依全部遺產於起訴時之總價額，按原告所占應
    繼分比例定之。因債權人代位債務人對於第三債務人起訴，
    其代位權僅為債權人基於其與債務人間債權，得以自己名義
    行使權利之權，並非構成訴訟標的之事項，仍應依其所行使
    其債務人權利計算其訴訟標的價額，即就債務人與第三債務
    人間之權利義務關係定之。準此，債權人（原告）為保全其
    債權，代位債務人與第三人間之分割遺產事件，其訴訟標的
    價額，應以原告起訴時，債務人因分割所受利益之客觀價額
    為準，即依債務人所占應繼分比例定之。
三、經查，抗告人主張卓豔霜積欠其151,131元本息，聲請對卓
    豔霜繼承之遺產即系爭房地強制執行，因卓豔霜怠於分割遺
    產，乃依民法第242條、第1164條規定，代位卓豔霜向其他
    相對人訴請分割系爭房地，有起訴狀可參（雄補字卷第7-11
    頁）。是依前揭說明，本件訴訟標的價額即應以卓豔霜因分
    割系爭房地所受利益之價額為準。而系爭房地經送鑑價結果
    ，系爭房地總價為8,602,981元，有黃福山建築師事務所鑑
    價報告可憑（本院卷第16頁），故本件訴訟標的價額應核定
    為2,150,745元（8,602,981元×1/4＝2,150,745元）。原裁定
    誤認上開鑑定總價僅為系爭房屋之價格，而再加計以公告現
    值計算之系爭土地價格後，核定本件訴訟標的價額為2,906,
    745元（本院卷第37-38頁，計算式參照），即有重複計算之
    錯誤。是抗告意旨指摘原裁定關於核定訴訟標的價額部分有
    所違誤，為有理由，爰廢棄原裁定關於核定訴訟標的價額部
    分，裁定如主文第2項所示。原法院應於本裁定確定後，依
    上開價額計算應徵之裁判費，通知抗告人繳納，併予敘明。
四、據上論結，本件抗告為有理由，爰裁定如主文。
中    華    民    國     111    年    10    月   19   日
                             民事第五庭
                                審判長法  官  蘇姿月
                                      法  官  謝雨真
                                      法  官  郭宜芳
以上正本證明與原本無異。
如不服本裁定應於送達後10日內向本院提出再抗告狀（須按他造
當事人之人數附繕本），並繳納再抗告費新臺幣1,000 元。再為
抗告僅得以適用法規顯有錯誤為理由，並應委任律師為代理人。
如委任律師提起再抗告者，應一併繳納再抗告費。
中    華    民    國     111    年    10    月   19   日
                                      書記官  盧姝伶
附註：
再抗告人之配偶、三親等內之血親、二親等內之姻親，或再抗告
人為法人、中央或地方機關時，其所屬專任人員具有律師資格並
經法院認適當者，亦得為第三審代理人。
再抗告人或其法定代理人具有律師資格者及前項情形，應於提起
再抗告或委任時釋明之。